臺灣臺中地方法院刑事判決
110年度訴字第1379號
公  訴  人  臺灣臺中地方檢察署檢察官
被      告  劉郁萱



            管其祐



上列被告等因傷害案件，經檢察官提起公訴（110年度偵字第178
84號），嗣被告等於準備程序中就被訴事實為有罪之陳述，經告
知簡式審判程序之旨，並聽取當事人之意見，經本院合議庭裁定
由受命法官獨任進行簡式審判程序，判決如下：
    主    文
乙○○共同犯傷害罪，處有期徒刑參月，如易科罰金，以新臺幣壹
仟元折算壹日。
甲○○共同犯傷害罪，處有期徒刑伍月，如易科罰金，以新臺幣壹
仟元折算壹日。
    犯罪事實
一、緣少年丙○○（真實姓名詳卷）於民國109年11月8日凌晨1時1
    5分許，因酒後闖入乙○○臺中市○○區○街○巷00弄0號住處內，
    對乙○○及其友人甲○○等人大聲咆哮，復隨手拿起乙○○住處內
    之木棍及鐵棒，衝出門外砸碎乙○○鄰居所有車號000-0000號
    自小客車之擋風玻璃(丙○○所涉毀損罪嫌部分已另案移送本
    院少年法庭)，乙○○、甲○○見狀出門勸阻丙○○未果，遂共同
    出手制止丙○○，二人共同基於傷害他人身體之犯意聯絡，甲○○手持酒瓶攻擊及以腳踹丙○○頭部，乙○○則以徒手方式毆打
    丙○○手部及腳踹其腹部，致丙○○受有腦震盪、四肢多處撕裂
    傷等傷害。
二、案經丙○○告訴臺中市政府警察局東勢分局報告臺灣臺中地方
    檢察署檢察官偵查起訴。
    理    由
壹、程序事項
一、按除被告所犯為死刑、無期徒刑、最輕本刑為3 年以上有期
    徒刑之罪或高等法院管轄第一審案件者外，於前條第1 項程
    序進行中，被告先就被訴事實為有罪之陳述時，審判長得告
    知被告簡式審判程序之旨，並聽取當事人、代理人、辯護人
    及輔佐人之意見後，裁定進行簡式審判程序，刑事訴訟法第
    273 條之1 第1 項定有明文。查本件被告乙○○、甲○○2人傷
    害案件，被告2人於本院準備程序就被訴事實為有罪之陳述
    ，經本院告知被告簡式審判程序之旨，並聽取檢察官、被告
    2人之意見後，裁定改依簡式審判程序進行審判。
二、按簡式審判程序之證據調查，不受第159條第1項之限制，刑
    事訴訟法第273條之2定有明文，是於行簡式審判程序之案件
    ，被告以外之人於審判外之陳述，除有其他不得作為證據之
    法定事由外，應認具有證據能力。本判決所援引被告乙○○、
    甲○○2人以外之人於審判外之陳述，因本案採行簡式審判程
    序，復無其他不得作為證據之法定事由，依上說明，應認均
    具有證據能力，合先敘明。
三、至於卷內所存經本院引用為證據之非供述證據部分，審酌與
    本件待證事實間均具有關連性，且無證據證明係實施刑事訴
    訟程序之公務員違背法定程序所取得，亦無證據證明有何偽
    造、變造之情事，復經本院行調查證據程序，是依刑事訴訟
    法第158 條之4 之反面解釋，自應認均具有證據能力，得作
    為證據。
貳、實體事項
一、認定犯罪事實之證據及理由：　　
　　上揭犯罪事實，業據被告乙○○、甲○○於警詢、本院準備程序
    及審理時均坦承不諱（見偵卷第21至23、25至29頁，本院卷
    第184、219、230頁），核與證人即告訴人丙○○警詢時指訴
    大致相符（見偵卷第31至32頁），並與證人詹永靈、巫信杰
    、黃涵菁等人警詢時陳述一致（見偵卷第33至35、37至38、
    39至40頁），並有員警職務報告、現場巷口監視器影像截圖
    1張、案發現場照片4張、告訴人衛生福利部豐原醫院診斷證
    明書、臺中市政府警察局東勢分局東勢派出所陳報單、受理
    各類案件紀錄表、受理刑事案件報案三聯單、現場巷口監視
    器影像光碟等在卷可稽（見偵卷第19-1、27、41至43、45、
    61、63、65至67、101頁碟片存放袋），上開補強證據足以
    擔保被告2人前開任意性自白之真實性，核與事實相符，可
    採為證據，本件事證明確，被告犯行堪以認定，應依法論科
    。
二、論罪科刑：
  ㈠核被告乙○○、甲○○2人所為，均係犯刑法第277條第1項之傷害
    罪。
　㈡共同正犯：
　  按共同正犯，係共同實施犯罪行為之人，在合同意思範圍以
    內，各自分擔犯罪行為之一部，相互利用他人之行為，以達
    其犯罪之目的者，即應對於全部所發生之結果，共同負責。
    共同正犯之犯意聯絡，不限於事前有所協議，其於行為當時
    ，基於相互之認識，以共同犯罪之意思參與者，亦無礙於共
    同正犯之成立；復不以數人間直接發生者為限，即有間接之
    聯絡者，亦包括在內（最高法院28年度上字第3110號、73年
    度台上字第1886號、77年度台上字第2135號判決意旨參照）
    。且共同正犯，係共同實施犯罪行為之人，在共同意思範圍
    內，各自分擔犯罪行為之一部，相互利用他人之行為，以達
    其犯罪之目的，其成立不以全體均參與實施犯罪構成要件之
    行為為要件；參與犯罪構成要件之行為者，固為共同正犯；
    以自己共同犯罪之意思，參與犯罪構成要件以外之行為，或
    以自己共同犯罪之意思，事前同謀，而由其中一部分人實行
    犯罪之行為者，亦均應認為共同正犯，使之對於全部行為所
    發生之結果，負其責任（最高法院92年度台上字第2824號判
    決意旨參照）。被告乙○○、甲○○2人就本件犯罪事實欄所載
    傷害犯罪，有犯意聯絡及行為分擔，均應依刑法第28條論以
    共同正犯。
  ㈢查被告乙○○、甲○○2人係因告訴人行為當時酒後鬧事、酒醉失
    控、手持鐵棒、木棍揮舞，且不聽勸阻繼續砸鄰居車輛，為
    期制止告訴人始雙雙出手，業據被告乙○○、甲○○2人於警詢
    時所供述（見偵卷第22、27頁），並有證人詹永靈、黃涵菁
    警詢陳述為憑（見偵卷第33至34、39至40頁），客觀上顯符
    合刑法第24條第1項前段『因避免自己或他人生命、身體、自
    由、財產之緊急危難，而出於不得已之行為』之緊急避難要
    件，主觀上亦均有緊急避難之意思，參以被告2人將告訴人
    制伏後，係被告乙○○主動報警前往處理，分有被告乙○○、甲○○及證人詹永靈警詢時陳述在案(見偵卷第22、27、34頁）
    ，顯見被告2人所為係構成共同傷害犯罪，並屬緊急避難行
    為，應堪認定。至被告2人倉促間未能理性思考應採取如何
    適當之手段阻止告訴人之行為，分別攻擊告訴人頭部，並於
    告訴人倒地後以腳踹其頭部，顯已逾越維護自身或他人財產
    法益所必要，應認避難行為過當，並依刑法第24條第1項後
    段規定減輕或免除其刑。
  ㈣爰以行為人之責任為基礎，審酌本件衝突始自於告訴人酒後
    鬧事、失控手持鐵棒、木棍揮舞，且不聽勸阻繼續砸鄰居車
    輛，被告2人出於緊急避難之意思而實施攻擊行為，然攻擊
    之程度已逾越維護自身或他人財產法益所必要，致告訴人受
    有犯罪事實欄所載之傷勢，應認避難行為過當。考量被告2
    人正值青壯、血氣方剛，竟基於共同傷害之犯意，對告訴人
    共同實施傷害犯行，應構成傷害罪共同正犯業如上所述，被
    告2人所為實屬不當，且告訴人法定代理人表示被告2人自案
    發後，並未與之洽談和解事宜，其亦無洽談意願，被告2人
    打其子就應負責，請本院從重量刑等語（見本院卷第50、23
    0至231頁）；考量被告2人犯後坦承犯行，但尚未能與告訴
    人達成和解之犯後態度，兼衡被告乙○○自述國中畢業之教育
    程度、父親40幾歲、未幫忙扶養、從事板膜工作、按日計酬
    、每日約新臺幣（下同）1,500元、每月收入約2萬多元、經
    濟狀況貧寒等語（見本院卷第231頁），被告甲○○自述國中
    畢業之教育程度、父母親均已過世、從事服務業工作，每月
    收入約2萬多元、經濟狀況貧寒等語（見本院卷第231頁），
    暨其等犯罪動機、目的、手段、犯罪所生之危害等一切情狀
    ，各量處如主文所示之刑，並各諭知易科罰金之折算標準。
三、沒收部分：
　　按供犯罪所用、犯罪預備之物或犯罪所生之物，屬於犯罪行
    為人者，得沒收；沒收，於全部或一部不能沒收或不宜執行
    沒收時，追徵其價額；宣告前二條之沒收或追徵，有過苛之
    虞、欠缺刑法上之重要性、犯罪所得價值低微，或為維持受
    宣告人生活條件之必要者，得不宣告或酌減之，刑法第38條
    第2項前段、第4項、第38條之2第2項分別定有明文。查本件
　　被告甲○○用以傷害告訴人使用之酒瓶，雖係供被告本案犯罪
    所用之物，惟並未扣案，亦無證據證明現仍存在，又該物品
    價值不高，係屬日常生活中容易取得之物，縱宣告沒收，對
    於預防及遏止犯罪之助益不大，不具刑法上之重要性，且追
    徵此價額，徒增執行上之勞費，不符比例，顯無必要性，爰
    依刑法第38條之2第2項規定意旨，不予宣告沒收、追徵，附
    此敘明。　 　　
據上論斷，應依刑事訴訟法第273條之1第1項、第299條第1項前
段，刑法第277條第1項、第24條第1項後段、第28條、第41條第1
項前段，刑法施行法第1條之1第1項，判決如主文。
本案經檢察官林清安提起公訴，檢察官丁○○到庭執行職務。
中　　華　　民　　國　　110 　年　　11　　月　　29　　日
                    刑事第九庭  法  官  彭國能
以上正本證明與原本無異。
如不服本判決應於收受判決後20日內向本院提出上訴書狀，並應
敘述具體理由；其未敘述上訴理由者，應於上訴期間屆滿後20日
內向本院補提理由書（均須按他造當事人之人數附繕本）「切勿
逕送上級法院」。
告訴人或被害人如不服判決，應備理由具狀向檢察官請求上訴，
上訴期間之計算，以檢察官收受判決正本之日起算。
                                書記官  陳宇萱
中　　華　　民　　國　　110 　年　　11　　月　　30　　日
附錄本案論罪科刑所犯法條全文 
中華民國刑法第24條　　
因避免自己或他人生命、身體、自由、財產之緊急危難而出於不
得已之行為，不罰。但避難行為過當者，得減輕或免除其刑。
前項關於避免自己危難之規定，於公務上或業務上有特別義務者
，不適用之。
中華民國刑法第277條
傷害人之身體或健康者，處 5 年以下有期徒刑、拘役或 50 萬
元以下罰金。
犯前項之罪，因而致人於死者，處無期徒刑或 7 年以上有期徒
刑；致重傷者，處 3 年以上 10 年以下有期徒刑。